【裁判字號】    95,交抗,7
【裁判日期】    950124
【裁判案由】    聲明異議
【裁判全文】
臺灣高等法院高雄分院刑事裁定
抗告人即
受處分人    大榞企業有限公司
法定代理人  甲○○
上列抗告人因聲明異議案件，不服臺灣高雄地方法院中華民國94
年11月30日裁定（94年度交聲字第456 號），提起抗告，本院裁
定如下：
    主  文
抗告駁回。
    理  由
一、本件高雄市政府中華民國94年8 月22日高市府交裁字第32-Z
    EA020421號裁決書以大榞企業有限公司所屬之ZG-9727 號自
    小客車於民國94年5 月15日上午7 時38分許，在國道一號公
    路南下 (誤載北上）363.2 公里處，不依規定變換車道，裁
    處罰鍰新台幣6000元。
二、異議及抗告意旨略以: 大榞企業有限公司名下車號ZG- 9727
    號自小客車，並未於民國94年5 月15日上午7 時38分許，在
    國道一號公路北上363.2 公里處，有不依規定變換車道之情
    事，蓋該車當時之行向並非北上而係南下，且車輛從匝道切
    入主線車道之位置，並非劃設雙白實線而係單白實線，尚非
    不得變換車道之路段，事發後該處雖已改劃為雙白實線，然
    不能因而推認先前之駕駛行為有何違規之處，爰依法聲明異
    議及抗告云云。
三、按汽車行駛於高速公路或設站管制之道路，而不遵管制之規
    定者，處汽車駕駛人新臺幣3000元以上6000元以下罰鍰；又
    汽車駕駛人有違規行為經以科學儀器取得證據資料，而當場
    不能或不宜攔截製單舉發者者，得對汽車所有人逕行舉發處
    罰，道路交通管理處罰條例第33條第1 項、第7 條之2 第 1
    項第1 款分別明揭其旨。
四、經查：
  (一)本件車號ZG-9727 號自小客車之駕駛人因於94年5 月15日上
    午7 時38分許，在國道一號公路南下（通知單及裁決書均誤
    載為北上）363.2 公里處，有不依規定任意變換車道之違規
    情事，經國道公路警察局第五警察隊岡山分隊拍照製單逕行
    舉發，有當時拍攝之照片三幀在卷可按（見原審卷第6-8 頁
    ）嗣經高雄市政府對大榞企業有限公司處以罰鍰新臺幣6000
    元等情，有內政部警政署國道公路警察局94年5 月30日公警
    局交字第ZEA020401 號舉發違反道路交通管理事件通知單及
    高雄市政府94年8 月22日高市府交裁字第32-ZEA020401號違
    反道路交通管理事件裁決書附卷可稽，而系爭ZG-9727 號自
    小客車之所有人登記為異議人大榞企業有限公司，亦有公路
    監理電子閘門查詢資料在卷可按。
  (二)按駕駛人應遵守道路交通標誌、標線、號誌之指示，道路交
    通安全規則第90條定有明文。而雙白實線為禁止變換車道線
    ，用以禁止行車變換車道，道路交通標誌標線號誌設置規則
    第167 條第1 項規定甚詳。復按高速公路交通管制規則第 7
    條亦規定「汽車自交流道、服務區或休息站進入主線車道時
    ，應先利用右側加車道逐漸增加車速，並判明交通情況確達
    安全距離，方得駛入主線車道。」；經審核當時拍攝之照片
    三幀，事發地點為匝道匯入主線車道之處，匯入處劃有 1塊
    槽化線區域，槽化線尖端處緊接雙白實線，然銜接處有一段
    約1 至2 輛自小客車車身之長度僅有一側之白實線清晰可見
    ，另一側白實線位置則僅隱約留有白色痕跡，而系爭車輛從
    匝道向左切入主線車道之位置，即大約為此留有白色痕跡之
    線段。而證人即製單舉發之國道公路警察局第五警察隊岡山
    分隊警員侯石成於原審結證稱: 「從相片所顯示，系爭車輛
    應係從該處切入，然該處原來是劃設雙白實線而非單白實線
    ，因有大型車輛在該處煞車，導致那段白實線被摩擦得較為
    模糊，其實近看應該還是留有雙白實線的痕跡，且該處不必
    刻意留一小段劃為單白實線，應該整條都是雙白實線，再往
    前約200 公尺處即劃有白虛線可以切入主線車道」等語（見
    原審卷第24頁）。準此以觀，系爭車輛變換車道處之雙白實
    線之劃設，固然有一側之白線標示未盡明晰，然尚隱約留有
    白色痕跡，再佐以該爭議線段出現之位置為連接槽化線及雙
    白實線之間，衡情一般駕駛人一望即可明顯知悉該處為雙白
    實線，當不致誤會為單白實線，是縱使該雙白實線之劃設未
    盡完善，然尚不影響該標線之效力，系爭車輛之駕駛人仍有
    違規變換車道之行為甚明。異議意旨指稱系爭車輛當時之行
    向為南下而非如通知單及裁決書所載之北上方向，證人侯石
    成亦證稱該車之行向應是南下，違規通知單之記載有筆誤等
    語。此細節記載上之疏誤應予以更正，然尚不致影響原處分
    之效力。又本件警察於系爭車輛違規當時，雖未立即攔停而
    製單舉發，然審酌該路段為國道之匝道匯入主線車道處，交
    通狀況較為繁忙，依其情形應不宜遽然攔停，且警察已使用
    科學器材拍照存證而對汽車所有人逕行舉發，揆諸首揭規定
    ，應不影響本件處分之適法性。
五、原審駁回異議之聲明，經核尚無不合，抗告人抗告意旨仍執
    陳詞，指摘原裁定不當，並無可取，為無理由，應予駁回。
據上論結，應依道路交通案件處理辦法第26條、刑事訴訟法第
412 條，裁定如主文。
中    華    民    國    95    年    1     月    24    日
                  刑事第二庭    審判長法  官  林正雄
                                      法  官  黃壽燕
                                      法  官  陳啟造
以上正本證明與原本無異。
不得再抗告。
中    華    民    國    95    年    1     月    24    日
                                      書記官  黃琳群


司法院資訊處製作；財團法人民間司法改革基金會備份。
